【裁判字號】    92,交簡上,59
【裁判日期】    921125
【裁判案由】    業務過失傷害
【裁判全文】
臺灣士林地方法院刑事判決                        九十二年度交簡上字第五九號
    上  訴  人
    即  被  告  戊○○
右列上訴人即被告因業務過失傷害案件，不服本院士林簡易庭九十二年度士簡字第六
四０號，中華民國九十二年六月三十日第一審判決（聲請簡易判決案號：臺灣士林地
方法院檢察署九十二年度偵字第三一三二號），提起上訴，本院管轄之第二審合議庭
判決如左：
    主  文
原判決撤銷。
戊○○從事業務之人，因業務上之過失傷害人，處拘役肆拾日，如易科罰金以參佰元
折算壹日，緩刑貳年。
    事  實
一、戊○○為首都客運股份有限公司之司機，以駕駛公車為業，為從事業務之人，於
    民國（下同）九十一年七月十一日十六時四十分許，駕駛車牌號碼ＦＡ─六七三
    號營業大客車（下稱大客車），沿臺北市○○路由南往北方向行駛，途經同路一
    一五號前彎道處，原應注意駕駛車輛，應遵守道路交通標線之指示，不得跨越分
    向限制線行駛，且依當時天候晴、日間有自然光線、路面無障礙物、視距良好等
    一切情狀，並無不能注意之情事，竟疏未注意，其左前車身在過彎時跨越分向限
    制線行駛，適甲○○騎乘車牌號碼ＢＧＵ─八五九號重型機車（下稱機車）附載
    乙○○由對向駛來，甲○○因與後載乘客乙○○聊天，亦疏未注意遵守道路交通
    標線之指示，不得跨越分向限制線行駛，及未注意前方大客車過彎而跨越分向限
    制線之車前狀況，猶行駛於雙黃實線之分向限制線中間，致機車之前車頭撞擊大
    客車左前大燈第一、第二大燈中間下方保險桿，甲○○因而人車倒地，受有左側
    橈骨末端及左側股骨幹骨折之傷害。戊○○於肇事後於未被有偵查犯罪職務之公
    務員發覺前，向前往現場處理之員警己○○當場承認為肇事人，而接受裁判。
二、案經被害人甲○○訴由台北市政府警察局士林分局報告台灣士林地方法院檢察署
    檢察官偵查後聲請簡易判決處刑。
    理  由
一、右揭事實，業據被告戊○○於本院上訴審審理時坦白承認，經核與證人即公車乘
    客丁○○、現場處理警員己○○、丙○○證述情節大致相符，並有道路交通事故
    調查報告表、補充資料表、談話紀錄表、現場照片六幀在卷可資佐證，足見被告
    之自白與事實相符，自得採為論罪之證據。
二、證人即告訴人甲○○於本院審理時雖直承駕事時疏未注意車前狀況，經核與證人
    乙○○證述：碰撞前，甲○○有轉頭等語相符，惟甲○○否認其在肇事時有跨越
    分向限制線行駛之情事，證人即機車乘客乙○○亦證稱：沒有機車跨越分向限制
    線之印象云云。惟查，告訴人甲○○騎乘之機車與被告駕駛之大客車碰撞後，即
    直接往右倒地，並未滑移或彈退，此節經證人甲○○、乙○○證述明確（見本院
    九十二年十月七日審理筆錄），足見二車碰撞力道不強，故被告辯稱其見甲○○
    機車朝其大客車駛來，即已將大客車煞停等語，堪以憑採。佐以現場照片所示，
    被告駕駛之大客車撞擊點在左前大燈第一、第二大燈中間下方保險桿處，復經本
    院勘驗結果，此撞擊點距大客車左前車角約四十公分，制有勘驗筆錄可稽，另依
    現場圖所載，本件肇事地點標劃有雙黃實線之分向限制線，二車碰撞後之停止位
    置，由大客車對向車道即機車行駛車道之內側黃線邊緣為始點量起，距大客車左
    前角為三十公分，換言之，大客車身超越雙黃實線侵入對向車道之車身係左前角
    至往右三十公分之部位，此與機車碰撞大客車之撞擊點在距大客車左前角約四十
    公分處相互參酌，可見告訴人之機車非在其行駛之車道內與被告之大客車發生碰
    撞甚明。再依本院諭命員警丙○○重返現場量繪雙黃實線線寬、間距結果，線寬
    各為九．三公分，間距為九公分，有丙○○繪製之台北市○○路一０五號前中央
    分向限制線寬度圖表一紙在卷可足憑，並為公訴人及被告所是認，復與上開各情
    參互以觀，二車碰撞地點在雙黃實線之間距處甚為明確，是被告之大客車及甲○○之機車均有橫跨雙黃實線之分向限制線而肇事，已堪認定。
三、按駕駛人駕駛汽車，應遵守道路交通標線之指示，道路交通安全規則第九十條前
    段定有明文；又分向限制線，用以劃分路面成雙向車道，禁止車輛跨越行駛，並
    不得迴轉，亦為道路交通標誌標線號誌設置規則第一百六十五條第一項所明定。
    被告駕車行駛時，自應注意及此，而依右開道路交通事故調查表所載，本件交通
    事故發生時天候晴、日間有自然光線、路面無障礙物、視距良好，依此等情狀，
    被告並無不能注意之情事，竟疏未注意，其左前車身在過彎時跨越分向限制線，
    致肇車禍，其有過失甚為顯然，而告訴人甲○○因疏未注意遵守道路交通標線之
    指示行駛及未注意車前狀況，致所騎乘機車車頭撞擊被告大客車之左前大燈第一
    、第二大燈中間下方保險桿，因而人、車倒地，亦有過失。本件車禍經送請台北
    市車輛行車事故鑑定委員會鑑定之結果，認定：戊○○駕駛大客車涉嫌跨越分向
    限制線行駛，甲○○駕駛機車涉嫌跨越分向限制線行駛；復經台北市車輛行車事
    故鑑定案件覆議委員會鑑定之結果，認定：甲○○駕駛機車未注意車前狀況，戊○○駕駛大客車涉嫌跨越分向限制線行駛，有上開委員會九十一年十月九日北鑑
    審字第０九一三０二八二二００號、九十一年十一月二十五日北市交鑑意字第五
    九五九號意見書在卷可參。二者亦均認定被告有跨越分向限制線行駛之肇事原因
    ，惟前者未認定甲○○有未注意車前狀況之肇事原因，後者未認定甲○○有跨越
    分向限制線行駛之肇事原因，均尚有未洽。又告訴人甲○○因本件車禍，受有左
    側橈骨末端及左側股骨幹骨折之傷害，有新光吳火獅紀念醫院驗傷診斷書一紙在
    卷可稽（偵查卷第四０頁），被告之過失行為與告訴人之傷害間，有相當因果關
    係。告訴人雖疏未注意遵守標線之指示行駛及未注意車前狀況，與有過失，但不
    影響被告過失責任之認定。是本件事證已臻明確，被告犯行堪以認定，應予依法
    論科。
四、查被告係營業大客車司機，業經被告自白在案，並有肇事車輛照片可稽，被告為
    從事駕駛業務之人，因業務上之過失肇事致被害人甲○○受傷，核其所為，係犯
    刑法第二百八十四條第二項前段之業務過失傷害罪。被告於肇事後，在未被有偵
    查犯罪職權之公務員發覺前，向前往處理之員警己○○自首並接受裁判，業經證
    人己○○到庭具結屬實（見本院九十二年十月七日審理筆錄），符合刑法自首之
    規定，應依法減輕其刑。
五、原審對被告論罪科刑，固非無見。惟查：(一)告訴人甲○○因本件車禍受有左側橈
    骨末端及左側股骨幹骨折之傷害，原審認定其僅受有左側骨幹骨折之傷害，尚有
    未合；(二)原審認定告訴人甲○○有疏未注意車前狀況之與有過失，惟未審認告訴
    人尚有未遵守交通標線指示，而跨越分向限制線行駛之過失情節，亦違事證。被
    告上訴指摘及此，為有理由，原審判決既有上述可議之處，自應由本院將原判決
    撤銷改判。爰審酌被告之過失程度非重、對被害人所生損害，及犯後已與被害人
    成立和解並賠償被害人之損害，有和解書一件存卷足憑，其已有悔過之具體表現
    等一切情狀，量處如主文第二項所示之刑，並諭知易科罰金之折算標準度。
六、另被告前未曾受有期徒刑以上刑之宣告，有臺灣高等法院被告全國前案紀錄表在
    卷足憑，其因一時失慮而罹刑章，犯後已知悔悟，且與被害人成立和解，經此偵
    、審教訓及刑之宣告，當知所警惕而無再犯之虞，本院以前開刑之宣告以暫不執
    行為適當，爰併宣告緩刑二年，用啟自新，以觀後效。
據上論斷，應依刑事訴訟法第四百五十五條之一第一項、第三項、第三百六十九條第
一項前段、第三百六十四條、第二百九十九條第一項前段，刑法第二百八十四條第二
項前段、第六十二條前段、第四十一條第一項前段、第七十四條第一款，罰金罰鍰提
高標準條例第一條前段、第二條判決如主文。
本案經檢察官江林達到庭執行職務
中      華      民      國      九十二    年    十一    月    二十五    日
                                      臺灣士林地方法院刑事第四庭
                                          審判長法  官  何  信  慶
                                                法  官  周  明  鴻
                                                法  官  梁  哲  瑋
右正本證明與原本無異。
本判決不得上訴。
                                                書記官  魏  里  安
中      華      民      國      九十二    年    十一    月    二十五    日
附錄本判決論罪科刑依據之法條：
中華民國刑法第二百八十四條第二項前段：
從事業務之人，因業務上之過失傷害人者，處一年以下有期徒刑、拘役或一千元以下
罰金，致重傷者，處三年以下有期徒刑、拘役或二千元以下罰金。


司法院資訊處製作；財團法人民間司法改革基金會備份。
